【裁判字號】    97,裁,1922
【裁判日期】    970320
【裁判案由】    土地登記事務
【裁判全文】
最  高  行  政  法  院  裁  定
                                     97年度裁字第01922號
上  訴  人  甲○○
被 上訴 人  金門縣地政局
代  表  人  林德恭
參  加  人  財政部國有財產局
代  表  人  乙○○
上列當事人間土地登記事務事件，上訴人對於中華民國96年6月
28日臺北高等行政法院96年度簡更ㄧ字第10號判決，提起上訴。
本院裁定如下：
    主  文
上訴駁回。
上訴審訴訟費用由上訴人負擔。
    理  由
一、按對於適用簡易程序之裁判提起上訴或抗告，須經最高行政
    法院之許可，且該許可以訴訟事件所涉及之法律見解具有原
    則性者為限，行政訴訟法第235條定有明文。所謂訴訟事件
    涉及之法律見解具有原則性，係指該事件所涉及之法律問題
    意義重大，而有加以闡釋之必要情形而言。
二、本件上訴意旨以：系爭土地上之文台寶塔，固經內政部以民
    國74年8月19日臺內民字第338095號函，依當時施行之文化
    資產保存法第27條第1項，公告指定為第二級古蹟，因該古
    蹟所在土地為未登錄土地上，故公告文未載明所在土地地號
    ，僅記載其位於「金門縣金城鎮古城村舊金城南磐山」。惟
    該古蹟所在土地同一地號土地，是否均屬古蹟之範圍，應依
    實際狀況為判斷，不應以屬同一地號範圍之土地，即認全屬
    古蹟範圍；縱如原審判決所述，以該古蹟之基地及其周圍密
    切關連之土地為判斷標準，其認定若限制或侵害人民財產權
    時，自應以法律規定或法律授權命令之範圍為認定標準，不
    能任意擴張。然原審判決未有任何法規依據，以本件上訴人
    申請為時效取得登記之土地屬文台寶塔所在土地，且屬景觀
    維護必要之範圍，認定本件土地為不得私有之土地，未考量
    該部分土地多年以來即與文台寶塔之使用分離，多年來係由
    上訴人之先人占有使用，顯非與該古蹟有密切關連等情事，
    實嫌速斷，復未斟酌諸多證人有利於上訴人之證詞，即有判
    決不依證據之違背證據法則及適用法則不當等判決違背法令
    。再者，內政部77年9月12日臺內地字第621993號函釋並無
    法律授權，其又涉及限制人民財產權，自屬無效，亦無拘束
    法院之效力，原審判決逕予適用，即有判決適用法則不當之
    判決違背法令等語。
三、本院查：觀之本件上訴意旨，無非係就原審取捨證據、認定
    事實之職權行使，論斷上訴人申請依時效取得登記之土地，
    係屬文台寶塔古蹟所在及維護該古蹟必要範圍內之土地，不
    得私有，及上訴人主張之占有情形，並非實在等情，指摘原
    判決違誤，本件核無所涉及之法律見解，具有原則上之重要
    情事，上訴人提起上訴，不合首揭規定，不應許可，其上訴
    難謂合法，應予駁回。
四、依行政訴訟法第249條第1項前段、第104條、民事訴訟法第
    95條、第78條，裁定如主文。
中    華    民    國    97    年    3     月    20    日
                    最高行政法院第一庭
                        審判長法官  吳  明  鴻
                              法官  王  德  麟
                              法官  鄭  忠  仁
                              法官  鄭  小  康
                              法官  帥  嘉  寶
以  上  正  本  證  明  與  原  本  無  異
中    華    民    國    97    年    3     月    21    日
                              書記官  阮  思  瑩


司法院資訊處製作；財團法人民間司法改革基金會備份。
